【裁判字號】    97,基小,2601
【裁判日期】    980107
【裁判案由】    清償債務
【裁判全文】
臺灣基隆地方法院簡易庭民事小額判決  97年度基小字第2601號
原      告  台灣新光商業銀行股份有限公司
                        7、2.
法定代理人  丙○○
原      告  新光行銷股份有限公司
法定代理人  乙○○
上列二人共同
訴訟代理人  何宗達    住同上
被      告  甲○○    住基隆市.
                        樓
                      身分證統.
上列當事人間請求清償債務事件，本院於民國97年12月24日言詞
辯論終結，判決如下：
    主  文
被告應給付原告台灣新光商業銀行股份有限公司新台幣壹萬元，
及自民國九十五年五月六日起至清償日止，按年息百分之二十計
算之利息。
被告應給付原告新光行銷股份有限公司新台幣壹萬元，及自民國
九十五年五月六日起至清償日止，按年息百分之二十計算之利息
。
訴訟費用新台幣臺仟元由被告負擔。
本判決得假執行。
    事實及理由
壹、程序事項
    按訴訟，由被告住所地之法院管轄，民事訴訟法第1條第1項
    前段定有明文。查被告戶籍地位於基隆市，其亦於民國97年
    10月23日之民事聲明變更送達處所暨移轉管轄狀內自承已遷
    居於基隆，故本院自有管轄權。另查被告所簽立之消費性商
    品貸款約定書中並無被告所述有約定合意管轄於台灣台北地
    方法院之條款（見原告民事陳報狀「證一」），是被告辯稱
    本件應移轉管轄於台灣台北地方法院云云，洵不足取。
貳、實體事項
一、原告主張：
  (一)被告前因向訴外人巔峰電信股份有限公司（下稱巔峰公司）
    申購「亞太行動假期」電信服務，而委由原告誠泰行銷股份
    有限公司（現更名為新光行銷股份有限公司，下稱新光行銷
    ）向原告誠泰商業銀行（現更名為台灣新光商業銀行，下稱
    新光銀行）辦理消費性貸款以支付商品價款新台幣（下同）
    48,000元，並簽立消費性貸款申請表，依上開申請表背面消
    費性貸款約定書約定，被告應按月繳納分期付款2,000元。
    詎被告自95年4月5日起即未依約還款，幾經催討仍置之不理
    ，尚積欠原告新光銀行20,000元，依前開契約第6條約定，
    被告喪失期限利益，分期債務視為全部到期，且因被告遲未
    繳款，原告新光行銷自95年4月5日至95年8月5日已陸續代被
    告向原告新光銀行償還10,000元，為此原告依消費借貸及債
    權讓與契約之法律關係提起本件訴訟，請求被告應各給付原
    告新光銀行及原告新光行銷10,000元及均自95年5月6日起至
    清償日止，按年息20％計算之利息。
  (二)另被告固辯稱其簽訂消費性貸款申請表係以分期付款方式購
    買訴外人巔峰公司之服務，並未向原告新光銀行申請貸款，
    亦無從知悉有貸款之事實等語。惟被告簽訂上開申請表後，
    復經原告新光銀行以電話照會，是其應已知悉向原告新光銀
    行貸款之事實；況上開申請表之標題已表明為消費性貸款申
    請表，在該申請表之左上角處也已紅色字特別標示「本表係
    向誠泰銀行（即原告新光銀行）申請消費性貸款」，另右下
    角簽名欄上方亦以紅色字標示「本人對申請表及背面消費性
    貸款約定書之所有條款，已於簽署前經合理天數詳細審閱，
    且充份理解其內容，並同意遵守，特此簽名」，且被告於申
    辦貸款後，即按月持原告新光行銷印製之繳款書陸續繳款14
    期，故被告當無誤認本件申請表為分期付款買賣契約書之可
    能。再者，針對此類遞延型商品或服務之消費性貸款契約，
    行政院金融監督管理委員會雖於日前曾邀集銀行業及相關部
    會研商，決定爾後商店商品或服務物無法提供時，消費者可
    檢具相關證明文件請求暫停付款，創造消費者、商店及銀行
    三贏局面，惟考量銀行須修訂消費性貸款契約，並建立篩選
    特約商店內部評估機制及相關配套措施等，需一段作業準備
    時間，實施日期訂在96年7月1日且「不溯及既往」，而本件
    既係在96年7月1日前簽訂，自不得溯及既往而為被告有利之
    認定。
二、被告則請求駁回原告之訴，並辯稱：系爭消費性貸款申請表
    上簽名雖為其所為，惟其簽名當時以為係向訴外人巔峰公司
    申辦，對於訴外人巔峰公司以其名義向原告新光銀行貸款乙
    事並不知情，其於訴外人巔峰公司斷話後，曾寄出存證信函
    予原告新光行銷及訴外人巔峰公司，惟原告對此卻毫無回應
    ，而從被告主動寄發存證信函予原告乙節足認，被告並非存
    心不願還款，而係希望獲得原告公平誠信之待遇。況且，行
    政院金融監督管理委員會既認應自96年7月1日起實施解決「
    假分期真貸款」之機制，可知「假分期真貸款」確有問題，
    並已造成無數社會紛爭，否則何必由政府出面處理，足見訴
    外人巔峰公司與原告所為「假分期真貸款」之作法確為不當
    。而訴外人巔峰公司現已惡性倒閉，致被告向該公司購得之
    通話費優惠方案已無法履行，被告自無繼續付款之必要，原
    告亦不得強求被告應償還剩餘之分期款項等語，資為抗辯。
三、得心證之理由：
  (一)經查，原告主張被告簽立系爭消費性貸款申請表及消費性商
    品貸款約定書，約定被告向訴外人巔峰公司以分24期付款之
    方式購買價金48,000元之行動電話服務，由原告新光銀行代
    被告向訴外人巔峰公司清償後，該筆金額則以貸款方式貸與
    被告，貸款利率為0％，期限自94年1月5日起至96年1月5日
    止分24期（以每月為1期），每期應清償2,000元，若逾期未
    清償喪失期限利益，視為全部到期，並應按年息20％計算違
    約金，詎被告自95年4月5日起即未依約履行，尚積欠原告新
    光銀行20,000元之分期價款未清償，嗣原告新光行銷代被告
    償還前揭債權中之10,000元予原告新光行銷等事實，業據原
    告提出消費性商品貸款代償暨債權移轉證明書、申請表、消
    費性商品貸款契約書、繳款明細表等件影本為證，復為被告
    所不爭執，堪信為真。
  (二)次查，被告既不否認曾簽署系爭消費性貸款申請表，觀諸該
    申請表內容，其最上方載有「誠泰行銷」之粗黑字體，並於
    下方以紅色字體標明「本表係向誠泰銀行申請消費性貸款」
    ，而申請表左方雖有訴外人巔峰公司之印章，惟巔峰公司為
    經銷商之欄位清楚，且其背面之消費性商品貸款約定書封面
    亦以較大字體標明係「分期付款輕鬆購」，並進而以超大字
    體標示「誠泰購物戀」，其內之約定事項相關文字字體雖略
    小，然亦以粗黑字體顯示，仍屬清晰可見，堪認被告於審閱
    時應了然於目，當無未見或不知之理。再者，上開申請表「
    約定事項」欄第一、二、三點分別載明：「申請人同意委由
    誠泰行銷股份有限公司代為向誠泰商業銀行申請消費性商品
    貸款，用以支付其向特約商（經銷商）購買消費性商品之分
    期付款總價款，惟誠泰商業銀行保留最後核准或受讓與否之
    權利」、「如…申請案經誠泰商業銀行核准，申請人及連帶
    保證人同意依本申請表所載之繳款方式，依約按期還款予誠
    泰行銷股份有限公司，並委由誠泰行銷股份有限公司代申請
    人向誠泰商業銀行依約清償貸款」、「申請人及連帶保證人
    同意並授權誠泰商業銀行，得於特約商（經銷商）備齊各項
    撥款文件並經審核無誤後，逕行將准貸款項撥付誠泰行銷股
    份有限公司指定之帳戶內，再由誠泰行銷股份有限公司轉撥
    入特約商（經銷商）指定之帳戶內，絕無異議。倘因此發生
    損失或事故，均願自負全責，概與誠泰商業銀行及誠泰行銷
    股份有限公司無涉」等字樣，足認該申請表所載文字，已明
    確表明被告向經銷商即訴外人巔峰公司購買商品，商品價金
    則由購買人即被告向原告新光銀行申請貸款核付，被告應分
    期向原告新光銀行繳納貸款。準此，被告辯稱對於訴外人巔
    峰公司以其名義向原告新光銀行貸款乙事並不知情云云，顯
    不足採。原告新光銀行與自認在上開申請表上申請人欄處簽
    名之被告間已成立消費借貸關係，至屬明確。
  (三)再者，上開申請表第七點及申請表背後之消費性商品貸款契
    約第十三條亦約定：「申請人及連帶保證人對前揭貸款之金
    額、相關費用、撥款日期等事宜均悉數承認，並同意不得以
    申請人與特約商（經銷商）間之法律關係存在與否或其他任
    何事由（如商品之瑕疵擔保）對抗誠泰商業銀行及誠泰行銷
    股份有限公司。」、「借款人及連帶保證人同意，不以其對
    經銷商之任何保債權向貴行主張抵銷，一切有關商品（標的
    物）之瑕疵擔保、保固、保證、售後服務或其他契約上之責
    任，仍應由經銷商負責，貴行或本人委託之誠泰行銷股份有
    限公司，均對借款人與經銷商之法律關係（包括但不限於買
    賣關係），不負任何責任。」乙情，有前揭申請表及契約書
    一紙在卷可稽，因而訴外人巔峰公司依其與被告間之契約約
    定應提供之電信服務如有債務不履行或瑕疵之情形，乃屬被
    告得否向訴外人巔峰公司請求依約給付或依債務不履行請求
    損害賠償等問題，被告自不得據此對原告拒絕償還借款。
  (四)按稱消費借貸者，謂當事人一方移轉金錢或其他代替物之所
    有權於他方，而約定他方以種類、品質、數量相同之物返還
    之契約；借用人應於約定期限內，返還與借用物種類、品質
    、數量相同之物；讓與債權時，該債權之擔保及其他從屬之
    權利，隨同移轉於受讓人，民法第474條第1項、第478條前
    段、第295條第1項前段分別定有明文。查系爭消費性商品貸
    款約定書第十四條亦載明：「借款人（即被告）及連帶保證
    人同意，不論任何情況下，貴行（即原告新光銀行）得將請
    求借款人支付期付款之權利或於借款人逾期未清償本約定書
    項下任何債務時，將本約定書項下之貴行權益，包括但不限
    於借款人及其連帶保證人未付之本金、利息及違約金等債權
    …轉讓或交付予他人，借款人及其連帶保證人絕無異議。」
    等語，而被告向原告新光銀行借款48,000元尚餘20,000元未
    付，依約視為全部到期，應按年息20％計算違約金；而其中
    10,000元部分經原告新光行銷代為清償後受讓該部分消費借
    貸債權，並以起訴狀之送達為債權讓與之通知而生債權讓與
    之效力，既已如前述，則原告新光銀行、原告新光行銷本於
    消費借貸及債權讓與契約請求被告應各給付10,000及約定之
    利息，應屬有據。
四、本件係小額程序為被告敗訴之判決，依民事訴訟法第436條
    之20規定，應依職權宣告假執行。
五、本件判決基礎已臻明確，兩造其餘之攻擊防禦方法及舉證，
    核與判決無影響，毋庸一一論列，併此敘明。
六、訴訟費用即第一審裁判費1,000元由被告負擔。
中    華    民    國    98    年    1     月    7     日
                  簡易庭法  官  林玉珮
以上正本係照原本作成。
對於本件判決如有不服，應於收受送達後20日內向本院提出上訴
書狀，上訴於本院合議庭，並按他造當事人之人數附具繕本。
當事人之上訴，非以判決違背法令為理由不得為之，上訴狀應記
載上訴理由，表明下列各款事項：
(一)原判決所違背之法令及其具體內容。
(二)依訴訟資料可認為原判決有違背法令之具體事實。
中    華    民    國    98    年    1     月    7     日
                        書記官  洪福基


司法院資訊處製作；財團法人民間司法改革基金會備份。
